【裁判字號】    89,易,122
【裁判日期】    890315
【裁判案由】    詐欺
【裁判全文】
台灣板橋地方法院刑事判決                          八十九年度易字第一二二號
    公  訴  人  台灣板橋地方法院檢察署檢察官
    被      告  乙○○
右列被告因詐欺案件，經檢察官提起公訴（八十七年度偵緝字第二九七號），本院判
決如左：
    主  文
乙○○意圖為自己不法之所有，以詐術使人將本人之物交付，處有期徒刑伍月。
    事  實
一、乙○○明知其夫吳振茂經營之天大企業有限公司（下稱天大公司）財務狀況已陷
    於嚴重週轉不靈，且其並無其他工作收入，顯無給付互助會款之能力，為籌得資
    金供不知情之吳振茂週轉之用，竟意圖為自己不法之所有，於民國（下同）八十
    七年六月十日，在台北縣中和市○○路三四０巷十四弄二十號一樓，參加由甲○○○所召集之民間互助會，互助會期間自八十七年六月十日起至八十九年十二月
    二十五日止，每會新台幣（下同）二萬元，連同會首共計三十六會，乙○○並以
    自己及未徵得其妹丙○○之同意，而以其名義參加該互助會有二會。之後即接續
    於八十七年六月十日，在上址出標金二千六百元，並以「吳太太（即吳振茂之太
    太）」之名義，標得第一會，詐得會款六十一萬一千六百元；後又於同年八月十
    日，在上址出標金二千七百元（起訴書誤植為二年七百元），亦以「吳太太」之
    名義，標得第三會，詐得會款六十一萬三千六百元，使甲○○○信賴其日後會繳
    交死會會款，因而陷於錯誤，乃將上開乙○○標得之會款悉數交付予乙○○。詎
    乙○○自八十七年九月起即拒付死會會款，經甲○○○屢經催討，乙○○均避不
    見面，此時甲○○○方知受騙。
二、案經被害人甲○○○訴請台灣板橋地方法院檢察署檢察官偵查起訴。
    理  由
一、訊據被告乙○○對於上述時地接續標得會款及自八十七年九月起即未給付死會會
    款之事實並不否認；惟矢口否認有何詐欺之犯行，並辯稱：伊係標會給伊夫週轉
    之用，因伊夫生意失敗，才無法繳交會款；另丙○○部分伊事先已徵得丙○○之
    同意，才以其名義參加互助會，伊並無詐欺之意等語。經查：右揭事實，業據告
    訴人甲○○○於偵審中指訴綦詳，並有互助會會單乙紙在卷可稽；另被告供承徵
    得其妹丙○○之同意乙節，亦據證人丙○○於偵審中否認有其事；又被告於本院
    調查時亦自承尚有參加他人每月二萬元之互助會有三會（其中有二會為死會，另
    一會為活會），如此被告每月須負擔死會之會款之金額高達八萬元；再參以被告
    於中國信託商業銀行之貸款，於八十七年二月至七月即未依約繳交貸款，該銀行
    遂依規定於八十七年八月二十七日轉列為催收戶等情，亦有中國信託商業銀行八
    十八年十一月三日城中第八八一０七二０四０七號函附卷可佐。又被告於郵局之
    存款及其夫吳振茂華南商業銀行積穗分行與其夫經營之天大公司於萬通商業銀行
    中和分行之存款自八十七年一月起即已不正常，且天大公司之支票亦已於八十七
    年九月十一日列為拒絕往來等情，亦分別有郵政儲金匯業局八十九年二月十日0
    0000000－000號、華南商業銀行積穗分行八十八年二月三日華穗存字
    第一三號及萬通商業銀行中和分行八十九年二月十七日萬通中和字第二十八號函
    暨所附存提往來紀錄等資料在卷可憑。是以被告明知其並無給付互助會款之能力
    ，竟參加二會，且於第一會與第三會即標取會款，之後卻未繼續繳交死會之會款
    ，其詐欺之意至為灼然。故所辯無詐欺意圖乙節，要屬飾卸諉責之詞，殊無可採
    。罪證明確，被告犯行洵堪認定。
二、核被告所為，係犯刑法第三百三十九條第一項意圖為自己不法之所有，以詐術使
    人將本人之物交付之罪。又被告雖先後二次標取會款，惟被告係本於一詐欺之犯
    意，而參加互助會，之後再接續二次標取會款，此為接續犯。爰審酌被告之品行
    、智識程度、犯罪動機及被告詐欺之金額、被告現已返還告訴人部分之款項以及
    被告犯罪後之態度等一切情狀，量處如主文所示之刑，以示懲儆。
三、至被告雖未得其妹丙○○之同意，而以其名義參加互助會；惟被告標取會款時，
    係以「吳太太」之名義，而吳太太係指其夫吳振茂之太太，亦即被告本人之意，
    故與刑法偽造文書罪須無製作權利之人，而以權利人之名義為之之構成要件不合
    ，附此說明。
據上論斷，應依刑事訴訟法第二百九十九條第一項前段，刑法第三百三十九條第一項
、罰金罰鍰提高標準條例第一條前段，判決如主文。
本案經檢察官陳伯厚到庭執行職務
中      華      民      國      八十九      年    三      月    十五    日
                                      台灣板橋地方法院刑事第二庭
                                          法  官  潘  長  生
右正本證明與原本無異
如不服本判決應於送達後十日內向本院提出上訴狀
                                          書記官  王  增  華
中      華      民      國      八十九      年    三      月   二十一   日
附錄本案論罪科刑法條全文：
刑法第三百三十九條：
意圖為自己或第三人不法之所有，以詐術使人將本人或第三人之物交付者，處五年以
下有期徒刑、拘役或科或併科一千元以下罰金。
以前項方法得財產上不法之利益或使第三人得之者亦同。
前二項之未遂犯罰之。


司法院資訊處製作；財團法人民間司法改革基金會備份。
